臺灣高等法院高雄分院民事裁定
111年度重抗字第7號
抗  告  人  黃敏書  


相  對  人  邱伊君即吳玉枝之繼承人

法定代理人  范錦銹  
上列抗告人因與相對人邱伊君間返還借款(移轉管轄)事件，對於
中華民國110年11月5日臺灣屏東地方法院110年度重訴字第96號
所為裁定提起抗告，本院裁定如下：
    主  文
原裁定廢棄。
抗告費用由相對人負擔。
    理  由
一、按因自然人死亡而生效力之行為涉訟者，得由該自然人死亡
    時之住所地法院管轄，民事訴訟法第18條第1 項定有明文。
    次按訴訟由被告住所地之法院管轄，為民事訴訟法第1 條第
    1 項所明定，雖同法第18條規定，因遺產之繼承涉訟者，得
    由繼承開始時被繼承人住所地之法院管轄，此乃當事人就前
    者之普通審判籍與後者之特別審判籍（非專屬管轄）有選擇
    其一起訴之權而已（最高法院63年台上字第1863號判決參照
    ）。
二、經查：抗告人起訴主張被繼承人吳玉枝前向抗告人借款，尚
    積欠抗告人新台幣10,500,000 元，嗣吳玉枝於106 年8月10
    日死亡，相對人為其繼承人等情，業據抗告人提出戶籍謄本
    及借據為證（見原審卷27頁至第31頁），觀諸吳玉枝之戶籍
    謄本及借據所戴，吳玉枝設籍於屏東縣○○鎮○○路00○00號，
    足認吳玉枝死亡時之住所地為屏東縣○○鎮○○路00○00號，則
    本件係因吳玉枝死亡而生效力之行為而涉訟，屏東縣東港鎮
    係原法院之轄區。是以，依前開規定及說明，原法院就本件
    自屬為有管轄權之法院，抗告人於原法院之起訴並無違誤。
    原法院誤為無管轄權而裁定移送至臺灣新北地方法院，尚有
    違誤，抗告意旨對移轉管轄不服提起抗告，雖未指摘及此，
    惟管轄權係法院應依職權調查之事項，本院自得未經當事人
    主張而予以審酌，是抗告意旨指摘原裁定不當，求予廢棄，
    為有理由，爰由本院將原裁定廢棄，發回原審法院另為適法
    之處理。
三、據上論結，本件抗告為有理由，裁定如主文。
中　　華　　民　　國　　111 　年　　2 　　月　　18　　日
                           民事第一庭
                                審判長法  官  謝靜雯
                                      法  官  邱泰錄
                                      法  官  洪能超
以上正本證明與原本無異。
如不服本裁定應於送達後10日內向本院提出再抗告狀（須按他造
當事人之人數附繕本），並繳納再抗告費新臺幣1,000元。再為
抗告僅得以適用法規顯有錯誤為理由，並應委任律師為代理人。
如委任律師提起再抗告者，應一併繳納再抗告費。
中　　華　　民　　國　　111 　年　　2 　　月　　18　　日
                                      書記官  黃瀚陞
附註：
再抗告人之配偶、三親等內之血親、二親等內之姻親，或再抗告
人為法人、中央或地方機關時，其所屬專任人員具有律師資格並
經法院認適當者，亦得為第三審代理人。
再抗告人或其法定代理人具有律師資格者及前項情形，應於提起
再抗告或委任時釋明之。